臺灣高雄地方法院刑事判決　　　　　　　93年度訴字第3450號
公　訴　人　臺灣高雄地方法院檢察署檢察官
被　　　告　戊○○　男民國4.
選任辯護人　范仲良律師
上列被告因違反懲治走私條例案件，經檢察官提起公訴（92年度
偵字第23204號），本院判決如下：
    主  文
戊○○私運管制物品進口逾公告數額，處有期徒刑捌月。
    事  實
一、戊○○係設於高雄市○○區○○街184 號「經元貿易有限公
    司」（以下簡稱經元公司）之負責人，其明知匪偽物品完稅
    價格超過新台幣（下同）10萬元者，為管制進口物品，竟基
    於私運管制物品進口之犯意，於民國90年3 月2 日，向香港
    商裕邦國際有限公司（以下簡稱裕邦公司），購得中國大陸
    所生產之發電機417 組（總重量為8,877 公斤，完稅價格為
    1,329,073 元）後裝載於貨櫃中，於同年5 月25日自韓國釜
    山港委由不知情之不詳船舶運輸人起運，並於同年月28日進
    口至高雄港，再委由不知情之展新報關有限公司負責人甲○○，於90年5 月29日向財政部高雄關稅局投單報運進口韓國
    產製之發電機貨櫃1 只。嗣於同年月31日，經財政部高雄關
    稅局查驗人員丙○○，查驗結果認來貨產地為中國大陸，再
    經財政部關稅總局進口貨品原產地認定委員會於同年11月22
    日，會同有關機關代表及學者專家審議結果認定上開發電機
    原產地為中國大陸，而查悉上情。
二、案經法務部調查局航業海員調查處高雄調查站移送臺灣高雄
    地方法院檢察署檢察官偵查起訴。
    理  由
壹、證據能力之說明：
    按被告以外之人於審判外之陳述，雖不符刑事訴訟法第159
    條之1 至第159 條之4 之規定，而經當事人於審判程序同意
    作為證據，法院審酌該言詞陳述或書面陳述作成時之情況，
    認為適當者，亦得為證據為證據；當事人、代理人或辯護人
    於法院調查證據時，知有刑事訴訟法第159 條第1 項不得為
    證據之情形，而未於言詞辯論終結前聲明異議者，視為有前
    項之同意，同法第159 條之5 定有明文。立法意旨在於傳聞
    證據未經當事人之反對詰問予以核實，原則上先予排除，惟
    若當事人已放棄反對詰問權，於審判程序中表明同意該等傳
    聞證據可作為證據；或於言詞辯論終結前未聲明異議，基於
    尊重當事人對傳聞證據之處分權，及證據資料愈豐富，愈有
    助於真實發見之理念，且強化言詞辯論主義，使訴訟程序得
    以順暢進行，上開傳聞證據亦均具有證據能力。查證人甲○○於法務部調查局航業海員調查處高雄調查站（以下簡稱海
    調處）之供述，業經當事人於本院審理時予以提示並告以要
    旨，且各經檢察官、辯護人及被告等人表示意見，當事人及
    辯護人已知上述言詞陳述乃傳聞證據，惟均未於言詞辯論終
    結前對該陳述內容異議，且本院審酌該言詞陳述作成之情況
    ，未見有何不適當之情形，故依上開之規定，得為證據。而
    卷附之訂購合約書、財政部高雄關稅局編號BC／90／N965／
    0111之進口報單、財政部關稅總局進口貨品原產地認定委員
    會90年第24次會議審議表、財政部高雄關稅局緝私報告、財
    政部高雄關稅局處分書各1 份，雖均屬於傳聞證據，然檢察
    官、辯護人及被告均同意作為證據，且本院審酌該書面陳述
    作成之情況，未見有何不適當之情形，故依上開規定，亦均
    得為證據。
貳、認定犯罪之證據及論罪科刑之理由：
  一、訊據被告戊○○固坦承有於上揭時、地委由展新報關有限
      公司負責人甲○○報運進口發電機貨櫃1 只之事實，惟矢
      口否認有何走私之犯行，辯稱：伊透過香港貿易商是要買
      韓國產製的發電機，並不知道進口的發電機是中國大陸產
      製的，且該發電機僅有一小部分零件使用中國大陸之零件
      ，自不得逕予認定為大陸地區之產品云云。
  二、經查：
    (一)被告於90年3 月2 日，向香港商裕邦公司購得發電機417
      組後裝載於貨櫃中，於同年5 月25日自韓國釜山港起運，
      並於同年月28日進口至高雄港，再委由展新報關有限公司
      負責人甲○○，於90年5 月29日向財政部高雄關稅局前鎮
      分局投單報運進口韓國產製之發電機貨櫃1 只等情，業據
      被告於海調處、偵查中及本院審理時坦承不諱，核與證人
      甲○○於海調處所述之情節相符，復有訂購合約書、財政
      部高雄關稅局編號BC／90／N965／0111之進口報單各1 紙
      附卷可稽（見偵查卷第11頁、第19頁），堪認被告確有於
      前揭時、地進口發電機進入高雄港之行為。
    (二)又該進口之發電機，經財政部高雄關稅局查驗人員丙○○
      查驗結果認來貨產地為中國大陸乙節，業據證人丙○○於
      本院審理時到庭證稱：股長許英傑根據發電機的型錄上網
      查，發現發電機的工廠設在上海，所以產地可疑，才派伊
      去查，扣案之發電機組箱子上是有貼KOREA ，但發電機上
      沒有發現產地，發電機內之電容器上印有鎮江市電容器廠
      字樣，油管上印有中保財產保險有限公司提供產品質量保
      險字樣，及上網所搜尋之資料，被告又沒有提供產地證明
      ，所以綜合研判產地為中國大陸等語明確（見本院卷第10
      7 頁），且再經財政部關稅總局進口貨品原產地認定委員
      會審議結果，兩位專家諮詢意見認為：第一位意見「第一
      項產品本體上貼有"TOP POWER TFDW800 GENERATOR" 字樣
      與型錄上製造商"XING TE HAO" 網路上查詢所得為中國上
      海之製造商全名為"SHANGHAI XING TE HAO INDUSTRIAL C
      O LTD"所提供之規格型號完全相同，應屬同一貨源，為大
      陸上海該公司製造，且紙箱內所附電線夾上亦標有"ZHEJI
      NG GUOGUANG JITUAN XIANLAN YOUXIAN GONGSI"字樣係浙
      江製造。第二項貨品油管上印有" 由中保財產保險有限公
      司提供產品質量保險" 字樣，且紙箱內所附電線夾上亦標
      有"ZHEJIAG GUOGUANG JITUAN XIANLAN YOUXIAN GONGSI"
      浙江製造字樣，報單上產品編號為TFDW 1800-UF60與網路
      上查詢"XING TE HAO" 製造商產品為同一系列，故第二項
      貨品應與第一項貨品為同一貨源係屬大陸製造」，第二位
      意見「來貨製造商XING TE HAO 由資料顯示公司全名為SH
      ANGHAI XING TE HAO INDUSTRIAL CO LTD設於中國上海，
      該公司生產型號TFDW 800-ET50 與來貨TFDW 800-ET60 為
      同系列產品；TFDW 1800-UF60與來貨第二項型號完全相同
      ，而且油管上印有" 由中保財產保險有限公司提供產品質
      量保險" 字樣，附件" 電線夾" 電線上印有"ZHEJING" 浙
      江英文字樣，本案貨品依常理研析應為大陸產製品，以韓
      國分公司名義販售之成分居大」，最後決議認定原產地為
      中國大陸，有該委員會90年11月22日90年第24次會議審議
      表1 份附卷可憑（見本院卷第72頁），是依上開證人丙○○之所述及財政部關稅總局進口貨品原產地認定委員會審
      議之結果，均係認定被告所進口之發電機整組係屬中國大
      陸所產製，非僅係部分零件使用中國大陸所生產之零件之
      問題，是被告所辯僅有一小部分零件使用中國大陸之零件
      ，自不得逕予認定為大陸地區之產品云云，自不可採。另
      被告所報運進口之發電機，其重量達8,877 公斤，完稅價
      格為1,329,073 元乙節，有財政部高雄關稅局緝私報告1
      份在卷可參（見偵查卷第13頁），足認被告進口之發電機
      確屬匪偽物品，且其完稅價格已超過十萬元，而屬管制進
      口之物品無訛。
    (三)雖被告辯稱伊透過香港貿易商是要買韓國產製的發電機，
      並不知進口的發電機是中國大陸所產製的云云，惟證人即
      被告之弟丁○○於本院審理時到庭證述：本件發電機是伊
      向香港商裕邦公司訂購的，訂貨時有說一定要韓國的，大
      陸的不要，向裕邦公司訂完貨後有向被告報告，跟裕邦公
      司交易有7 、8 年了，除了裕邦公司以外，沒有和其他公
      司有交易等語（見本院卷第56頁至第58頁），依證人丁○○上開所述，倘若確有指明要韓國產製之發電機而不要中
      國大陸產製之發電機，則以被告與裕邦公司已交易7 、8
      年之久以觀，裕邦公司自無可能甘冒違約之風險而給付中
      國大陸產製之發電機，且被告若欲訂購韓國產製之發電機
      ，自應向韓國當地之貿易商洽談，豈有以如此迂迴之方式
      向香港商裕邦公司訂購韓國產製之發電機之可能；再參以
      被告於本院審理時供稱：伊弟弟後來有向裕邦公司抗議，
      後來就比較少跟裕邦公司交易了等語（見本院卷第117 頁
      ），然被告因本件私運管制物品進口已遭財政部高雄關稅
      局處罰鍰1,329,073 元，貨物並沒入之處分，有該局處分
      書1 份在卷可憑（見偵查卷第17頁），被告所遭受之損失
      不可謂不大，倘若確因裕邦公司之違約給付大陸產製之發
      電機，衡情被告理應向裕邦公司就該部分之損失請求裕邦
      公司損害賠償，被告僅係表達抗議，其後減少往來之舉，
      顯與國際貿易之交易常情有違；再觀諸被告提供予財政部
      高雄關稅局裕邦公司所交付之發電機型錄上，確有"XING
      TE HAO" 字樣（見本院卷第83頁），該字樣經網路上查詢
      所得為中國上海之製造商，而被告進口之發電機型號TFDW
      800-ET 60 與中國上海XING TE HAO 公司所生產型號TFDW
       800-ET50 發電機為同系列產品，型號TFDW1800-UF60 與
      中國上海XI NG TE HAO公司所生產之發電機型號完全相同
      ，已如前述，顯見裕邦公司應係根據被告之要求而提供中
      國大陸產製之發電機組，灼然甚明，是被告前開所辯是要
      訂購韓國產製之發電機，不知道進口之發電機係中國大陸
      所產製云云，顯係卸責之詞，不足採信。綜上所述，本件
      事證明確，被告犯行洵堪認定。
  三、按一次私運匪偽物品，其總額由海關照緝獲時之完稅價格
      計算，超過新台幣10萬元者，屬管制進口物品，懲治走私
      條例公告管制物品項目及其數額丙項第4 款定有明文，然
      此項公告丙項第4 款匪偽物品為管制進口物品，業經行政
      院於90年11月29日刪除，惟此僅為行政院依懲治走私條例
      專案指定管制物品及其數額之公告，其僅為事實變更，並
      非法律有所變更，故對本案係屬前揭公告變更前之違反懲
      治走私條例犯行之處罰，自不能認為有刑法第2 條之適用
      ，合先予敘明。核被告所為，係犯修正前懲治走私條例第
      2 條第1 項之私運管制物品進口逾公告數額罪。又懲治走
      私條例已於91年6月26日經總統修正公布，並於同年月28
      日生效施行，其中第2 條第1 項原規定「私運管制物品進
      口、出口逾公告數額者，處7 年以下有期徒刑，得併科新
      台幣20萬元以下罰金」，現修正為「私運管制物品進口、
      出口逾公告數額者，處7 年以下有期徒刑，得併科新台幣
      3 百萬元以下罰金」，罰金刑由原來之新台幣20萬元提高
      為3 百萬元，因此新舊法比較結果，依刑法第2 條第1 項
      但書規定，自應適用對被告較為有利之修正前懲治走私條
      例第2 條第1 項之規定。被告利用不知情之不詳船舶運輸
      人運送走私物品進口，為間接正犯。爰審酌被告所為有損
      國家稅收，危害社會經濟秩序，惡性非輕，且犯後猶否認
      犯行，不知醒悟，及其犯罪情節，所生危害等一切情狀，
      量處如主所示之刑，以資懲儆。至於被告私運進口之中國
      大陸產製發電機，業經財政部高雄關稅局為沒入之處分確
      定，已如前述，扣案之前開發電機既已沒入而不存在，本
      院自毋庸為沒收之宣告，附此敘明。
據上論斷，應依刑事訴訟法第299 條第1 項前段，修正前懲治走
私條例第2 條第1 項、第11條，刑法第2 條第1 項但書，判決如
主文。
本案經檢察官乙○○到庭執行職務。
中　　華　　民　　國　　94　　年　　6 　　月　　7 　　日
                  刑事第三庭審判長法  官    黃建榮
                                  法  官    陳威龍
                                  法  官    陳玉聰
以上正本證明與原本無異。
如不服本判決，應於判決送達後10日內，向本院提出上訴狀。
中　　華　　民　　國　　94　　年　　6 　　月　　9 　　日
                                  書記官    鄭淑臻
附錄本判決論罪科刑法條全文：
修正前懲治走私條例第2條第1項
私運管制物品進口、出口逾公告數額者，處7 年以下有期徒刑，
得併科新台幣20萬元以下罰金。
